【裁判字號】    97,簡上,1166
【裁判日期】    980113
【裁判案由】    藏匿人犯
【裁判全文】
臺灣板橋地方法院刑事判決            97年度簡上字第1166號
上  訴  人
即  被  告  乙○○
                    國民
上列上訴人即被告因藏匿人犯案件，不服本院97年度簡字第5238
號，民國97年8 月11日第一審判決（聲請簡易判決處刑案號：97
年度偵字第15225 號）提起上訴，本院管轄之第二審合議庭判決
如下：
    主      文
上訴駁回。
    事      實
一、乙○○明知吳紹恩係大陸地區人民，且未向內政部入出國及
    移民署申請許可即進入臺灣地區，為違反國家安全法之犯人
    ，竟基於藏匿人犯之犯意，自民國97年4 月間起，提供其所
    承租址設臺北縣林口鄉○○路○ 段350 號2 樓租屋處，供吳
    紹恩居住而藏匿之，以此方式藏匿吳紹恩，使其得以躲避警
    方查緝。嗣於97年4 月26日晚間6 時40分許，因吳紹恩在臺
    北縣林口鄉○○路○ 段350 號騎樓為警查獲，始悉上情。
二、案經行政院海岸巡防署海岸巡防總局中部地區巡防局第四海
    岸巡防總隊報請臺灣板橋地方法院檢察署檢察官偵查後聲請
    以簡易判決處刑。
    理      由
一、證據能力有無之認定：
（一）證人吳紹恩、陳家賢於偵訊時之陳述：
   1、按被告以外之人於審判外之言詞或書面陳述，除法律有規
      定者外，不得為證據；被告以外之人於偵訊中向檢察官所
      為之陳述，除顯有不可信之情況者外，得為證據，刑事訴
      訟法第159 條第1 項、第159 條之1 第2 項分別定有明文
      。而所謂不可信情況之認定，法院應審酌被告以外之人於
      陳述時之外在環境及情況，例如：陳述時之心理狀況、有
      無受到外力干擾等，以為判斷之依據，故係決定陳述有無
      證據能力，而非決定陳述內容之證明力（法院辦理刑事訴
      訟案件應行注意事項89參照）。職是，被告以外之人前於
      偵查中已具結而為證述，除反對該項供述得具有證據能力
      之一方，已釋明「顯有不可信之情況」之理由外，皆得為
      證據。
   2、查證人吳紹恩、陳家賢在檢察官偵查時，均係以證人之身
      份，經檢察官告以具結之義務及偽證之處罰，經其等具結
      ，而於負擔偽證罪之處罰心理下所為，係經以具結擔保其
      等證述之真實性。又司法實務運作上，咸認偵查中檢察官
      向被告以外之人所取得之陳述，原則上均能遵守法律規定
      ，不致違法取供，可信性極高，因而明定除顯有不可信之
      情況者外，得為證據。亦即，被告以外之人於偵查中依法
      應具結者已具結，向檢察官所為之陳述，原則上具有證據
      能力，於例外「顯有不可信之情況」，始不具證據能力。
      證人吳紹恩、陳家賢於檢察官訊問時之證述，並無證據顯
      示係遭受強暴、脅迫、詐欺、利誘等外力干擾情形，或在
      影響其等心理狀況致妨礙其等自由陳述等顯不可信之情況
      下所為。其等於偵訊時之陳述既無顯不可信之情況，依上
      開說明，自有證據能力。
（二）其餘供述證據之證據能力：
      按被告以外之人於審判外之陳述，雖不符同法第159 條之
      1 至第159 條之4 之規定，而經當事人於審判程序同意作
      為證據，法院審酌該言詞陳述或書面陳述作成時之情況，
      認為適當者，亦得為證據；又當事人、代理人或辯護人於
      法院調查證據時，知有第159 條第1 項不得為證據之情形
      ，而未於言詞辯論終結前聲明異議者，視為有前項之同意
      ，刑事訴訟法第159 條之5 定有明文。查被告乙○○對於
      證人吳紹恩於警詢時之陳述及檢舉筆錄，經提示筆錄並告
      以要旨，並未於本案言詞辯論終結前聲明異議。本院審酌
      上開證據並無違法取證或證明力顯然過低之情事，且上開
      證據作成時之狀況，亦無不適當之情形，自均有證據能力
      。
二、被告於本院審理時，固坦承租用臺北縣林口鄉○○路○ 段35
    0 號2 樓作為工人休息處所之事實，惟矢口否認有何藏匿人
    犯之犯行，辯稱：其不認識證人吳紹恩，亦未藏匿證人吳紹
    恩於上址租屋處云云。經查：
（一）證人吳紹恩係大陸地區人民，其於96年4 月5 日自福建省
      平潭縣搭船偷渡來臺，並於同年月7 日從不知名海岸上岸
      進入臺灣地區等情，業據證人吳紹恩於警詢及偵訊時證述
      甚詳，堪認證人吳紹恩係未向內政部入出國及移民署申請
      許可，偷渡來臺之大陸地區人民，為違反國家安全法之犯
      人甚明。
（二）再查，行政院海岸巡防署海岸巡防總局中部地區巡防局第
      四海岸巡防總隊於97年4 月15日接獲檢舉，查知臺北縣林
      口鄉○○路○ 段350 號有大陸地區人民出入，遂於同年月
      26 日 派員前往現場埋伏，同日晚間6 時40分許，見大陸
      地區人民吳紹恩自臺北縣林口鄉○○路○ 段350 號門口走
      出，遂前往盤查，吳紹恩表示證件置於臺北縣林口鄉○○
      路○段350號2 樓，並帶同安檢士前往2 樓，當時該址2 樓
      大門並未關閉，吳紹恩旋即衝入屋內，被告在場並未阻攔
      吳紹恩，卻將到場之安檢士攔下，經安檢士表明身分，被
      告曾表示其係吳紹恩之老闆等情，業據證人即行政院海岸
      巡防署海岸巡防總局中部地區巡防局安檢士陳家賢於偵查
      中結證證詳，復有檢舉筆錄在卷可稽。又自證人吳紹恩身
      上查獲之鑰匙1 支，核與被告所租用上址租屋處之鑰匙相
      同，已據被告於警詢時陳述甚詳，並有照片2 張在卷可稽
      。又被告上址租屋處平日為供員工休息使用，此據被告供
      陳甚明，證人吳紹恩倘非居住該址，應無無端將該址鑰匙
      隨身攜帶之理，顯見證人吳紹恩確係經被告同意居住上址
      租屋處甚明。
（三）又證人吳紹恩於偵訊時雖否認居住上址租屋處。然查，證
      人吳紹恩為警查獲時，經扣得被告上址租屋處鑰匙1 支，
      已如前述。其於偵訊時雖辯稱：其隨同「阿明」至附近找
      工作，在樓梯口等待時撿到鑰匙云云。然被告於警詢時亦
      稱：該鑰匙已遺失很久，其放在門檻旁邊作為備用鑰匙云
      云，則該鑰匙既已遺失良久，竟於證人吳紹恩為警查獲當
      日，適在上址樓梯間為證人吳紹恩所拾獲，已與事理未合
      。況證人吳紹恩經警查獲，隨即衝入上址租屋處，已如前
      述，足見證人吳紹恩對於上址租屋處之環境應甚熟悉，佐
      以其亦經查獲攜有上址租屋處鑰匙，則證人吳紹恩於偵訊
      時稱並未居住上址租屋處云云，應非可採。又證人甲○○
      於本院審理時雖結證稱：證人吳紹恩並非居住上址租屋處
      云云。然證人甲○○於本院審理時證稱：當時被告聘僱之
      員工約有20多人居住上址租屋處云云，經核與被告於偵訊
      時稱：其所聘僱之員工僅3 、4 人居住上址租屋處等語，
      已有不一。況證人甲○○於本院審理時亦稱：居住上址租
      屋處者，有的其認識，有的不認識等語，則其與證人吳紹
      恩亦有不相識之可能。況證人甲○○到庭亦稱：其綽號「
      阿登」，已受僱於被告多年，當日擬前往汐止、關渡工作
      云云。然被告於警詢時稱：其聘請之員工有「阿圍」、「
      阿龍」、「阿和」及「阿和」之妻等人，當日擬前往關渡
      及南港工作等語。則被告所聘僱之員工並無綽號「阿登」
      之人，且被告及證人甲○○就其等當日擬前往施工地點所
      述亦有所異，則證人甲○○是否為被告僱用之工人，並居
      住上址租屋處等節，應有可疑，自無從以證人甲○○上開
      證詞，遽認證人吳紹恩並未居住上址租屋處。末查，證人
      吳紹恩之綽號為「阿恩」，有證人吳紹恩之警詢筆錄在卷
      可查，衡情被告倘非與證人吳紹恩熟識，理應無從知悉證
      人吳紹恩之綽號。然被告於本院進行交互詰問時，向證人
      甲○○詢稱：「你是否認識『阿恩』？」等語，益徵被告
      與證人吳紹恩應甚熟悉，則證人吳紹恩絕非無端持有上址
      租屋處鑰匙甚詳。
（四）綜上所陳，被告上開所辯，均無足採，其明知吳紹恩係未
      經許可進入臺灣地區之大陸地區人民，竟仍提供上址租屋
      處供其居住而藏匿之，本案事證已臻明確，被告犯行堪以
      認定，應依法論科。
三、核被告所為，係犯刑法第164 條第1 項之藏匿人犯罪。原審
    以被告所犯藏匿人犯罪，事證明確，審酌被告之前科素行，
    智識程度，犯罪之動機目的，藏匿違法偷渡來臺者對國家安
    全、社會秩序之危害程度，及犯後態度等一切情狀，並參酌
    檢察官具體求刑及理由，適用刑事訴訟法第449 條第1 項前
    段、第3 項、第454 條第2 項，刑法第164 條第1 項、第41
    條第1 項前段，刑法施行法第1 條之1 、第2 條前段予以論
    科，量處有期徒刑4 月，並諭知易科罰金之折算標準，其認
    事用法尚無不合，量刑亦稱妥適。被告上訴猶執前詞否認犯
    罪，並無理由，應予駁回。
據上論斷，應依刑事訴訟法第455 條之1 第1 項、第3 項、第36
8 條，判決如主文。
本案經檢察官靳開聖到庭執行職務。
中    華    民    國    98    年     1    月    13    日
                  刑事第五庭審判長法  官  潘長生
                                  法  官  黎錦福
                                  法  官  謝梨敏
上列正本證明與原本無異。
不得上訴。
                                  書記官  林壯隆
中    華    民    國    98    年     1    月    13    日
附錄本案論罪科刑法條全文：
刑法第164條
藏匿犯人或依法逮捕拘禁之脫逃人或使之隱避者，處二年以下有
期徒刑、拘役或五百元以下罰金。
意圖犯前項之罪而頂替者，亦同。


司法院資訊處製作；財團法人民間司法改革基金會備份。
